【裁判字號】    99,保險小上,1
【裁判日期】    990618
【裁判案由】    損害賠償
【裁判全文】
臺灣桃園地方法院民事判決           99年度保險小上字第1號
上  訴  人  丁○○
訴訟代理人  丙○○
被上訴人    旺旺友聯產物保險股份有限公司
法定代理人  甲○○
訴訟代理人  乙○○
上列當事人間請求損害賠償事件，上訴人對於中華民國99年1 月
28日本院中壢簡易庭98年壢保險小字第42號第一審判決提起上訴
，本院判決如下：
    主  文
上訴駁回。
第二審訴訟費用新台幣壹仟伍佰元由上訴人負擔。
    事實及理由
一、按對於小額程序之第一審裁判之上訴或抗告，非以其違背法
    令為理由，不得為之，民事訴訟法第436 條之24第2 項定有
    明文。而所謂違背法令，依同法第436 條之32第2 項準用同
    法第468 條、第469 條第1 款至第5 款規定，係指判決不適
    用法規或適用不當者，以及(一)判決法院之組織不合法者，(二)
    依法律或裁判應迴避之法官參與裁判者，(三)法院於權限之有
    無辨別不當或違背專屬管轄之規定者，(四)當事人於訴訟未經
    合法代理者，(五)違背言詞辯論公開之規定者而言；且第469
    條第6 款「判決不備理由或理由矛盾者」並不在小額訴訟上
    訴程序準用之列。次按民事訴訟法第436 條之25規定，小額
    程序之「上訴狀內應記載上訴理由，表明下列二款事項：一
    、原判決所違背之法令及其具體內容；二、依訴訟資料可認
    為原判決有違背法令之具體事實」，即上訴人於上訴狀或理
    由書內應有具體之指摘，並揭示該法規之條項或內容，若係
    成文法以外之法則，應揭示該法則之旨趣，倘為司法院之解
    釋或最高法院之判例，則應揭示該判解之字號或其內容，如
    上訴狀或理由書未依此項方法表明者，即難認為已對原判決
    違背法令有具體之指摘，其上訴自難認為合法（最高法院71
    年度台上字第314 號判例意旨可參）。
二、次按小額程序之第二審判決，依上訴意旨足認上訴為無理由
    者，得不經言詞辯論為之。民事訴訟法第436 條之29第2 款
    亦定有明文。
三、上訴意旨略以：
（一）依被上訴人於原審提出之汽車維修估價單所示交修日期為
      民國98年5 月2 日，車輛損害照片拍攝於98年5 月4 日，
      依保險法第58條規定，要保人遇有保險人應負保險責任之
      事故發生，應於知悉後5 日內通知保險人，是本件訴外人
      劉梅桂出險之時間應為4 月底或月初始符合上開規定，惟
      上開交修日期距本件事故發生之時間98年1 月30日已有3
      個月之久，此期間訴外人劉梅桂是否有自己之過失或他人
      之行為致車輛受損，難謂無疑。又本件事故發生於紅燈初
      換綠燈起步狀態，車速未逾40公里，訴外人劉梅桂與上訴
      人當場確認車體無損傷，且經桃園縣政府警察局八德分局
      高明派出所警員林逸甲當場製作肇事調查報告。綜上，被
      上訴人雖代位訴外人劉梅桂對上訴人提出侵權行為損害賠
      償，惟被上訴人並未對其被保險人劉梅桂有何侵權行為致
      損害之發生，詎原審疏未明究，判命上訴人負擔損害賠償
      之責，實為判決理由不備之誤。
（二）訴外人劉梅桂所有車號1988- WT號自用小客車縱有損壞，
      亦僅多車輛烤漆有刮痕或掉漆，其回復原狀之方式應以補
      烤漆即可，惟觀被上訴人於原審所提出估價單內顯示維修
      項目：保險桿緩衝泡棉、後保桿蓋、Board sub-assy，De
      ck、後保桿扣件…等，顯逾越回復原狀之必要，並致生額
      外之材料費與工資費用，是被上訴人應自負逾越之部分，
      而非轉嫁至上訴人。
（三）依被上訴人於原審之起訴狀所載，其損害填補之方式係以
      新品替補受損品，縱其具體損失額會以折舊率計算折舊新
      品，惟亦會產生替換後之殘餘物，而訴外人劉梅桂車輛後
      保險桿總成、後車廂銘牌等顏色、外型皆完好，非謂破裂
      毀損不堪用而無殘餘價值，被上訴人訴請賠償，當扣除該
      殘餘價值始符合具體損失，若不予以扣除，則應交付該殘
      餘物與上訴人，始符合損害賠償以填補具體損害為原則。
      本件被上訴人起訴請求之金額既未扣除殘餘物價值，則上
      訴人當然同時取得對被上訴人請求交付殘餘物之權利，即
      有同時履行抗辯之適用，原審判決謂上訴人空言指摘，實
      有判決理由不備之違誤。
（四）被上訴人若無法或不願交付殘餘物，則於殘餘物剩餘價值
      內，上訴人主張與其損害賠償請求權額抵銷。
（五）綜上可知，原審為不利於上訴人之判決，有判決不載理由
      或理由矛盾之違誤。並聲明：請求廢棄原判決，並駁回被
      上訴人第一審之訴。
四、經查：
（一）對於小額程序之第一審裁判之上訴或抗告，非以其違背法
      令為理由，不得為之，民事訴訟法第436 條之24第2 項定
      有明文。而所謂違背法令，依同法第436 條之32第2 項準
      用同法第468 條、第469 條第1 款至第5 款規定，已如前
      述，因此，第469 條第6 款「判決不備理由或理由矛盾者
      」並不在小額訴訟上訴程序準用之列，亦即不得以「判決
      不備理由或理由矛盾者」為由提起小額訴訟之第二審上訴
      。從而，本件上訴人以原審判決有「判決不載理由或理由
      矛盾之違誤」為由提起本件上訴，顯與首揭規定不合，不
      應准許。
（二）又依上訴理由狀所載，上訴人主張被上訴人將受損車輛交
      修期為98年5 月2 日，車輛損害照片拍攝於98年5 月4日
      ，依保險法第58條規定，要保人遇有保險人應負保險責任
      之事故發生，應於知悉後5 日內通知保險人，是本件訴外
      人劉梅桂出險之時間應為4 月底或月初始符合上開規定，
      惟上開交修日期距本件事故發生之時間98年1 月30日已有
      3 個月之久，此期間訴外人劉梅桂是否有自己之過失或他
      人之行為致車輛受損，難謂無疑云云，而指摘原審判決有
      理由不備之違誤。上訴人此部分指摘固有指出原判決認定
      事實有卷證不符之違背法令；然查，訴外人劉梅桂於本件
      事故發生後於98年1 月間已多次送請維修廠估價，並請上
      訴人到場簽認，惟均遭上訴人以維修費用太貴而拒絕到場
      ，致雙方無法私下解決，訴外人劉梅桂最後只得請維修廠
      開估價單後請被上訴人至維修廠勘估等情，已據被上訴人
      陳明在卷，而上訴人並未就此表示爭執。況本件事故之發
      生，訴外人劉梅桂之前開車輛有無受損壞，及上訴人之過
      失與訴外人劉梅桂之受損害間有無相當因果關係，係原審
      基於職權取捨證據，進而認定事實之行為，尚無與法有何
      不合之處，上訴人對此任加指摘，亦屬無據。
（三）又上訴理由主張本件被上訴人起訴請求之金額既未扣除修
      理部分零件殘餘物價值，則上訴人當然同時取得對被上訴
      人請求交付殘餘物之權利，即有同時履行抗辯之適用，原
      審判決謂上訴人空言指摘，實有判決理由不備之違誤云云
      。惟查，原審判決已就上訴人於原審所提出之前開抗辯，
      以上訴人不能舉證以實其說為由，認上訴人於原審所為之
      前開抗辯不可採。上訴理由仍執前詞，未就原審此部分認
      定不採信之理由有違背何等法規為具體之指摘，其上訴亦
      難認為合法。
五、綜上所述，上訴人提起本件上訴，聲明廢棄改判，惟依其上
    訴意旨，依本院上揭所認，顯無理由，應予駁回。併確定其
    訴訟費用額如主文第2 項所示。本院爰依民事訴訟法第436
    條之29第2 款規定，不經言詞辯論而為判決。
六、據上論結，本件上訴無理由，依民事訴訟法第436 條之32第
    1 項、第2 項、第436 條之29第2 款、第436 條之19第1 項
    、第78條，判決如主文。
中    華    民    國    99    年    6     月    18    日
                  民事第二庭  審判長  法  官  劉克聖

                                      法  官  陳彥年
                                      法  官  高明德
上列正本證明與原本無異。
本判決不得上訴。
中    華    民    國    99    年    6     月    18    日
                                      書記官  崔青菁

司法院資訊處製作；財團法人民間司法改革基金會備份。
